【裁判字號】    92,交易,11
【裁判日期】    920625
【裁判案由】    過失傷害
【裁判全文】
臺灣宜蘭地方法院刑事判決                九十二年度交易字第一一號
    公  訴  人  臺灣宜蘭地方法院檢察署檢察官
    被      告  乙○○
右列被告因過失傷害案件，經檢察官提起公訴（九十一年度偵字第七七三號），本院
判決如左：
    主  文
乙○○因過失傷害人，處拘役伍拾日，如易科罰金，以佰元折算壹日。
    事  實
一、乙○○於民國九十年九月六日下午五時三十五分許，在宜蘭縣宜蘭市○○路九三
    號前，駕駛車牌號碼ＩＵ─六二六二號自用小客車自路邊駛出，自西向東欲往宜
    蘭橋方向行駛時，明知汽車起步前應顯示方向燈，注意前後左右有無障礙或車輛
    行人，並應讓行進中之車輛行人優先通行，且依當時天候晴朗、日間自然光線、
    路面乾燥、無缺陷及無障礙物，視距良好並無不能注意之情事，竟疏未注意，貿
    然自路邊駛出，適丙○○騎乘車牌號碼ＲＥＣ─○三八號機車沿環河路同向行駛
    至前開地點，亦疏未注意車前狀況，因受驚嚇，一時失控而跌倒，致受有第一腰
    椎骨折之傷害。乙○○並於車禍發生後報警處理，而於丁○○○○到場時，自首
    及接受裁判。
二、案經丙○○訴由宜蘭縣警察局宜蘭分局報請臺灣宜蘭地方法院檢察署檢察官偵查
    起訴。
    理  由
一、訊據被告乙○○坦承於前開時地駕駛車牌號碼ＩＵ─六二六二號自用小客車，自
    宜蘭市○○路九十三號路邊前駛出，惟矢口否認有過失犯行，並辯稱：當時伊的
    車子是靜止的狀態尚未發動，伊從左後方的後照鏡看到告訴人的機車要通過，伊
    有打方向燈，告訴人的機車要經過時機車就倒了，但伊並無碰撞到告訴人的機車
    ，當時伊車上有戊○○坐在副駕駛座，而當告訴人跌倒時伊想應該不要緊，伊就
    把車子開走經過告訴人跌倒的地方，伊看到告訴人時發現是伊母親獅子會的會員
    ，戊○○先下車去看，伊就將車子停到路旁後再下車看告訴人等語。經查：
  (一)前開車禍事實，證人戊○○於本院調查中證稱：當天被告開車送伊回家，伊坐在
    副駕駛座上，被告車子打方燈，已經發動了但沒有行駛，當時車子停在旁邊沒有
    超過白線，突然有一輛機車從旁邊過去衝到車子前面跌倒，但伊沒有聽到碰撞聲
    等語（參見本院九十二年三月十八日訊問筆錄）；證人己○○於本院調查中證稱
    ：當時伊在現場，伊準備要牽機車時，伊前面有一台被告的車子和另一台車子擋
    在前面，伊在等被告將車子開走，當時被告車內有二名女生，被告車子已經起步
    開始動了，一下子就有一位女士騎機車從被告的車子旁邊經過，女士就摔倒在路
    中間，伊沒有聽到碰撞聲等語（參見本院九十二年三月十八日訊問筆錄）。依前
    開證人戊○○、己○○二人之證述，就告訴人之機車經過被告駕駛之汽車後跌倒
    及未聽聞二車碰撞聲音一節，二人證述均屬一致，但就證人戊○○、己○○是否
    目睹告訴人機車經過被告自用小客車時是否發生碰撞，證人戊○○證稱：「（後
    方機車過來時是否看到？）沒有看到，當我面對前面。」（參見前揭訊問筆錄）
    ，證人己○○則證稱：「（二車是否擦撞？）當時依我站的角度沒辦法看到是否
    有擦撞。」（參見前揭訊問筆錄）惟依當時被告後方之自用小客車駕駛人甲○○
    於本院調查中證稱：當時伊開車回家停在被告車後面，伊停車時被告正要去開車
    ，當時被告的車子還在白線內，被告的車子前輪已經有轉動，已經出白線剛要出
    去，有一輛機車很快騎過來，二車沒有碰撞，而機車應該是要閃躲被告的車子出
    來，所以自己跌倒等語（參見本院九十二年五月十三日訊問筆錄），足堪認定被
    告當時正已將自用小客車發動而自路旁駛出，適有告訴人騎乘之機車自後方駛來
    ，為閃躲被告之自用小客車而跌倒。雖本件經臺灣宜蘭地方法院檢察署檢察官勘
    驗上開車輛之刮擦痕跡，認被告駕駛之自用小客車左前方上緣刮擦痕跡與告訴人
    機車右後方刮擦痕高度相同，有臺灣宜蘭地方法院檢察署九十一年四月十一日勘
    驗筆錄可參，但本件車禍後告訴人騎乘之機車倒地，而於一般情形下，車輛倒地
    時，因車輛突出部位刮擦地面，於車身上均會留有刮擦之痕跡，且依卷附機車照
    片所示，告訴人騎乘之機車亦無車輛碰撞後車身凹陷之情形，再本件車禍後亦未
    就前開二車輛之疑似撞擊點採集油漆比對，以資認定是否有因碰撞後遺留有車輛
    油漆之證據，即難據此而認二車有碰撞之情形。
  (二)按汽車行車應注意起步前應顯示方向燈，注意前後左右有無障礙物或車輛行人，
    並應讓行進中之車輛行人優先通行，道路交通安全規則第八十九條第一項第六款
    定有明文。且依卷附道路交通事故調查報告表所載，當時天候晴朗、日間自然光
    線、路面乾燥、無缺陷及無障礙物，視距良好並無不能注意之情事，被告既自承
    於汽車啟動前自左後照鏡看到告訴人的機車要通過，自應注意上開規定，停讓告
    訴人之機車優先通行，而於客觀情狀中，汽機車行駛道路突逢他人自右方行駛進
    入前方車道之情況，衡諸常情，均會受到其驚嚇因而導致失控，因而本件告訴人
    遭遇被告突如其來之行為，以致車輛失控進而跌倒，則被告之駕駛行為顯有過失
    。復按汽車行駛時，駕駛人應注意車前狀況及兩車併行之間隔，並隨時採取必要
    之安全措施，道路交通安全規則第九十四條第三項定有明文，本件告訴人騎乘機
    車行經上開路段，亦應注意上開規定，依證人戊○○之証述，本件被告於行車前
    既有顯示方向燈，告訴人未與注意車前況狀，致被告自路邊駛出時因受驚嚇而跌
    倒，則告訴人之駕駛行為亦有過失，惟此仍無得解免被告應負過失之責。
  (三)雖本件經送請台灣省基宜區車輛行車事故鑑定委員會鑑定之結果，認「乙○○駕
    駛自小客車由路邊起步未停讓左後許（碧蘭）車先行，致與許車擦撞，為肇事原
    因」、「丙○○駕駛輕機車無肇事因素」，有台灣省基宜區車輛行車事故鑑定委
    員會九十一年五月二十七日基宜鑑字第九一○二六七號函所附鑑定意見書在卷可
    稽，但就本件車禍發生之原因，依前開說明，係被告駕駛自用小客車自路邊駛出
  致告訴人受驚嚇而人車倒地，前開鑑定委員會認被告駕駛自用小客車未停讓左後
    方告訴人騎乘之機車先行，致二車發生碰撞，被告係本件車禍之肇事原因即有未
    洽。
  (四)告訴人因本件車禍受有第一腰椎骨折，有長庚紀念醫院出具之診斷證明書一紙附
    卷可稽，則告訴人之傷害與被告之過失行為間，顯有相當因果關係，被告自應負
    過失傷害罪責。綜上所陳，本件事證明確，被告犯行至堪認定，應依法論科。
二、核被告乙○○所為，係犯刑法第二百八十四條第一項前段過失傷害罪。被告於肇
    事後即向警方報案，並坦承肇事接受調查，有宜蘭縣警察局宜蘭分局中山派出所
    出具之自首調查表一紙附卷，並經丁○○○○於本院調查中證述在卷（參見本院
    九十二年二月二十五日訊問筆錄），為對未發覺之犯罪自首而受裁判，應依刑法
    第六十二條前段之規定減輕其刑。爰審酌雙方之過失程度，被害人所受之傷害，
    及被告犯罪後態度等一切情狀，量處如主文所示之刑，並諭知易科罰金之折算標
    準，以示懲儆。
據上論斷，應依刑事訴訟法第二百九十九條第一項前段，刑法第二百八十四條第一項
前段、第六十二條前段、第四十一條第一項前段，罰金罰鍰提高標準條例第一條前段
、第二條判決如主文。
本案經檢察官賴慶祥到庭執行職務
中      華      民      國    九十二    年      六      月    二十五    日
                                  臺灣宜蘭地方法院交通法庭
                                        審判長法  官  黃  永  勝
                                              法  官  郭  顏  毓
                                              法  官  辜  漢  忠
右正本證明與原本無異。
如不服本判決，應於判決送達後十日內，向本院提出上訴狀。（應附繕本）
                                              書記官  林  秀  麗
中      華      民      國    九十二    年      六      月    二十六    日
附錄本案論罪科刑法條全文：
刑法第二百八十四條第一項前段
因過失傷害人者，處六月以下有期徒刑、拘役或五百元以下罰金，致重傷者，處一年
以下有期徒刑、拘役或五百元以下罰金。


司法院資訊處製作；財團法人民間司法改革基金會備份。
